【裁判字號】    97,易更,2
【裁判日期】    970731
【裁判案由】    詐欺
【裁判全文】
臺灣花蓮地方法院刑事判決               97年度易更字第2號
公  訴  人  臺灣花蓮地方法院檢察署檢察官
被      告  丙○○
上列被告因詐欺案件，經檢察官聲請簡易判決處刑（96年度偵字
第4542號、第4792號）及臺灣臺南地方法院檢察署移送併辦（97
年度偵字第738號），經本院97年度花易字第6號判決公訴不受理
，檢察官提起上訴，經臺灣高等法院花蓮分院97年度上易字第36
號判決撤銷發回，被告於準備程序中為有罪之陳述，本院裁定進
行簡式審判程序，判決如下：
    主  文
丙○○幫助意圖為自己不法之所有，以詐術使人將本人之物交付
，處有期徒刑月，如易科罰金，以新臺幣壹仟元折算壹日。緩
刑貳年，並應於判決確定後壹年內，向執行檢察官指定之公益團
體、地方自治團體或社區提供肆拾小時之義務勞務，緩刑期間付
保護管束。
    事  實
一、丙○○基於幫助詐欺犯罪之不確定故意，於民國96年4 月下
    旬某日，在花蓮市區，將其所有中華電信股份有限公司行動
    電話門號0000000000 號，以新臺幣（下同）3,000元之代價
    ，交由犯罪集團成員使用。嗣詐騙集團成員，以該行動電話
    門號對外聯絡，分別為下列詐欺之犯行：(一)於96年5 月12日
    下午3 時30分許，以該電話向甲○○佯稱網路購物誤設為分
    期付款，需取消轉帳為由，致甲○○陷於錯誤，於同日16時
    49分許，轉帳29,989元至林銘俊（另由臺灣臺南地方法院判
    處罪刑）在復華商業銀行（帳號：000-0000000000000 號）
    帳戶；(二)於96年5 月12日16時50分許，以該電話向乙○○佯
    稱網路購物誤設為分期付款，需取消轉帳為由，致乙○○陷
    於錯誤，於同日下午5 時16分許，轉帳29,989元至林銘俊上
    開復華商業銀行帳戶；(三)於96年5 月12日，以該電話向丁○○佯稱網路購物設定錯誤，需至ATM 自動櫃員機取消前開設
    定，致丁○○陷於錯誤，於同日下午4時53分許，匯款18,00
    4元至林銘俊上開復華商業銀行帳戶內。(四)於96年5月12日下
    午4 時許，以該電話向戊○○佯稱轉帳誤設為分期付款，需
    至提款機取消設定，致戊○○陷於錯誤，依其指示，於同日
    下午4 時23分許，轉帳29,989元至林銘俊上揭復華商業銀行
    帳戶內。上開款項旋遭詐騙集團成員全數領走。
二、案經甲○○、乙○○、丁○○、戊○○等人訴由臺南縣警察
    局歸仁分局報告臺灣臺南地方法院檢察署移送併辦及呈請臺
    灣高等法院檢察署令轉臺灣花蓮地方法院檢察署檢察官偵查
    起訴。
    理  由
一、上開犯罪事實，業據被告丙○○於偵查中及本院審理時均坦
    承不諱。核與證人甲○○、乙○○、丁○○、戊○○之指訴
    相符。此外，復有轉帳匯款單4 份、復華銀行林銘俊之開戶
    資料、存摺交易往來明細查詢、被告通聯調閱查詢單在卷可
    稽，堪認被告自白與事實相等，應依法論科。
二、按刑法上之幫助犯，係對於犯罪與正犯有共同之認識，而以
    幫助之意思，對於正犯資以助力，而未參與實施犯罪之行為
    者而言，最高法院75年度台上字第1509號、88年度台上字第
    1270號判決可資參照。是以，如未參與實施犯罪構成要件之
    行為，而係出於幫助之意思提供助力，即屬幫助犯，而非共
    同正犯。被告提供「0000000000」之行動電話門號幫助詐欺
    ，核其所為，係犯刑法第30條第1項、刑法第339條第1 項之
    幫助詐欺取財罪，並應依刑法第30條第2 項規定按正犯之刑
    減輕之。又被告以一幫助行為提供上開行動電話門號，幫助
    詐欺集團侵害被害人甲○○、乙○○、丁○○、戊○○4 人
    之財產法益，係一行為觸犯數罪名，為想像競合犯，僅論以
    一罪。檢察官雖未就被告幫助詐欺被害人戊○○部分提起公
    訴，惟該部分既屬想像競合犯之關係，則檢察官就犯罪事實
    一部起訴者，其效力及於全部，且此部分既經檢察官函請併
    辦，本於審判不可分之原則，本院自應併予審究。爰審酌被
    告並無前科，素行尚佳，交付上開行動電話門號予詐欺集團
    使用，實際上助長詐騙財產犯罪之風氣，並造成許多無辜民
    眾受騙而受有金錢損失，應為當今社會詐財事件發生根源之
    一，不僅擾亂金融交易往來秩序，且亦因被告提供電話予他
    人使用，致使執法人員難以追查該詐騙集團之真實身分，復
    參酌其智識程度、被害人所受損害之金額，以及事後坦承犯
    行等一切情狀，量處如主文所示之刑，並諭知易科罰金之折
    算標準。又被告前未曾受有期徒刑以上刑之宣告，有臺灣高
    等法院被告前案紀錄表在卷可參，因一時失慮，致罹刑典，
    且事後已坦承犯行，頗具悔意，諒經此刑之宣告後，應知警
    惕而無再犯之虞，且其年紀甚輕，為避免短期監禁被告所生
    弊大於利，認上開宣告之刑以暫不執行為當，予以宣告緩刑
    2年，並依同法第74條第2項第5款規定，命其於判決確定後1
    年內，向執行機關指定之公益團體、地方自治團體或社區提
    供義務勞務40小時，及併依同法第93條第1項第2款規定宣告
    在緩刑期內付保護管束，以收其效。
據上論斷，應依刑事訴訟法第273條之1第1項、第299條第1 項前
段，刑法第339條第1項、第30條第1項前段、第2項、第55條、第
41條第1項前段、第74條第1項第1款、第2項第5款、第93條第1項
第2款，刑法施行法第1條之1，判決如主文。
本案經檢察官孫源志到庭執行職務。
中    華    民    國    97    年    7     月    31    日
                  刑事第二庭    法  官  林恒祺
上列正本證明與原本無異。
如對本判決不服，應於送達後10日內，向本院提出上訴狀（上訴
狀應記載具體上訴理由並應抄附繕本）告訴人或被害人如對於本
判決不服者，應具備理由請求檢察官上訴，其上訴期間之計算係
以檢察官收受判決正本之日期為準。
中    華    民    國    97    年    8     月    1     日
                                書記官
附錄本判決論罪之法律條文：
中華民國刑法第339條
（普通詐欺罪）
意圖為自己或第三人不法之所有，以詐術使人將本人或第三人之
物交付者，處5年以下有期徒刑、拘役或科或併科1千元以下罰金
。
以前項方法得財產上不法之利益或使第三人得之者，亦同。
前二項之未遂犯罰之。


司法院資訊處製作；財團法人民間司法改革基金會備份。
